【裁判字號】    95,訴,128
【裁判日期】    950427
【裁判案由】    違反廢棄物清理法
【裁判全文】
臺灣臺南地方法院刑事判決               95年度訴字第128號
    公  訴  人  臺灣臺南地方法院檢察署檢察官
    被      告  清好有限公司
    代 表 人兼
    被      告  乙○○
上列被告等因違反廢棄物清理法案件，經檢察官提起公訴（94年
度偵字第14657號），本院判決如下：
    主  文
清好有限公司其負責人、受僱人因執行業務未依規定領有廢棄物
處理許可文件，從事廢棄物處理，處罰金新臺幣拾萬元。
乙○○共同未依規定領有廢棄物處理許可文件，從事廢棄物處理
，處有期徒刑壹年陸月。
    事  實
一、乙○○係址設臺南市○區○○路七二六巷八弄二一號之清好
    有限公司（以下簡稱清好公司）負責人，該公司向臺南市環
    境保護局領有廢棄物清除許可證，為從事代事業機構清除廢
    棄物業務之公司。詎乙○○與該公司駕駛即其兄甲○○（另
    案起訴並判決確定）明知清好公司經主管機關即臺南市環保
    局核准之廢棄物清除許可證之內容，僅可將事業廢棄物（包
    括一般垃圾）收集、運輸至特定處理地點，交領有廢棄物處
    理許可證之處理場以焚化或掩埋方式處理，並未經臺南市環
    境保護局許可自為處理廢棄物事項，竟仍基於未依前揭廢棄
    物清除許可文件之內容清除廢棄物、未依規定領有廢棄物處
    理許可文件仍處理廢棄物之犯意聯絡，共同於民國（下同）
    九十三年十二月十二日晚上八時許，先由乙○○與明知未經
    許可，不得提供土地回填堆置廢棄物之丙○○（業經另案判
    決確定）以電話接洽後，隨即指示甲○○駕駛清好公司所有
    車號：五Ｈ—五二三號自小貨車，載運椰子殼、柳丁皮及菜
    屑等廢棄物，至丙○○所管理之臺南縣山上鄉豐德村隙子口
    五十號旁空地（地號：臺南縣山上鄉○○段五八七號）傾倒
    填埋，而未依清除許可證規範內容清除廢棄物，復自行處理
    廢棄物。惟旋為臺南縣環境保護局稽查人員會同警方於同日
    在上址當場查獲，並循線始知上情。
二、案經臺灣臺南地方法院檢察署檢察官自動檢舉偵查起訴。
    理  由
一、訊據被告乙○○固不否認其為清好公司之負責人，而其公司
    所聘僱之司機（即其兄）甲○○於九十三年十二月十二日，
    駕駛清好公司所屬之前開自小貨車，載運椰子殼、柳丁皮及
    菜屑等廢棄物，至丙○○所管理之上開空地填埋，並為臺南
    縣環境保護局稽查人員會同警方當場查緝等情，惟矢口否認
    其有何違反廢棄物清理法之罪，並辯稱：我沒有叫甲○○去
    倒垃圾。我是無心犯錯，不是故意的。我想應該是聯絡上出
    問題的云云。
二、經查：
    （一）、被告乙○○係設於臺南市○區○○路七二六巷八弄
            二一號清好有限公司之負責人，而該公司有向臺南
            市環境保護局領有廢棄物清除許可證，許可內容為
            「營業項目：清除廢棄物」、「級別：乙級」、「
            清除數量：每月四百五十公噸以下」、「處理方式
            ：焚化處理、掩埋處理」、「有效期間：至九十五
            年十二月三十一日止」之廢棄物清除許可證，有清
            好公司（九一）南市廢清乙字第○二八號臺南市政
            府廢棄物清除許可證及附表、清好公司臺南市政府
            廢棄物清除許可證、經濟部公司執照、臺南市政府
            營利事業登記證等影本存卷可稽（見一二九一一號
            偵查卷第七一至七三頁），已足認被告清好公司經
            核發之許可文件屬於「清除」許可證，核准種類範
            圍，為廢棄物之「清除」，即收集運輸之工作，依
            法不能從事「清除」以外之行為。申言之，清好公
            司領得廢棄物清除許可證許可內容之處理方法，係
            清好公司得將所收集之廢棄物，收集、運輸至處理
            地點焚化或掩埋處理，非為清好公司可自行以焚化
            或掩埋（包括傾倒）等方式「處理」廢棄物，而被
            告乙○○擔任清好公司之負責人，自應對此知之甚
            詳。
    （二）、又受僱於清好公司之司機甲○○駕駛上述清好公司
            所有之自小貨車，載運椰子殼、柳丁皮及菜屑等廢
            棄物，至臺南縣山上鄉豐德村隙子口五十號旁空地
            （地號：臺南縣山上鄉○○段五八七號）傾倒填埋
            （未領得廢棄物處理許可證而逕處理）之事實，有
            當日記載之臺南縣環境保護局公害案件稽查紀錄、
            行政院環保署環境督察總隊南區環境督察大隊環境
            稽查紀錄表影本附卷可稽（見警卷第六至九頁），
            並有現場照片共六幀、汽車行車執照影本一紙（見
            警卷第十二頁、第十七至十九頁）附卷可參，被告
            對此亦不爭執，而堪認定。
    （三）、被告乙○○雖一再辯稱：甲○○於九十三年十二月
            十二日，載送上開廢棄物去傾倒填埋之事，與清好
            公司或其均無關係云云。然而，證人甲○○於偵查
            中即具結證稱：我妺妹（被告）乙○○叫我去載垃
            圾（即上述廢棄物），到丙○○那邊（即臺南縣山
            上鄉豐德村隙子口五十號旁空地）去倒。我妹妹劉
            秀美跟我說六、七點時就可以出發，她是在出門前
            交待我，說今天的垃圾要載去丙○○那裡，因為她
            知道今天我要去菜市場載垃圾，也知道車上會有椰
            子殼，柳丁皮、菜屑等垃圾，但她還是叫我去劉明
            和那邊倒。當天是我第一次去那倒，也是乙○○第
            一次叫我去，丙○○有拿五千元，因為他是地主（
            管理人），被告乙○○在出門前拿給我五千元，叫
            我拿給丙○○。平常我們公司應將垃圾載到岡山臺
            糖的焚化爐、新營的名慶公司，因為此二家是合法
            的廢棄物處理處所。當天正常（即前往合法處理場
            ）的（廢棄物）已經倒完了，所以，當乙○○叫我
            去丙○○那裡倒的時候，我雖然覺得奇怪，但因為
            我是拿她的薪水，也只能聽她的話辦事（見一二九
            一一號偵查卷第八六頁），據此，證人甲○○已將
            本件係緣於被告清好公司之負責人即被告乙○○之
            指示，始將上述廢棄物載送至丙○○前開處所傾倒
            、填埋等情證述詳確。徵之被告乙○○於本院審理
            時亦供稱：清好公司之司機如果載運非公司所指定
            的業務，就不能以此費用向公司報銷，司機載運廢
            棄物有固定丟棄之場所，像岡山焚化爐、臺南掩埋
            場、名慶掩埋場，此三個掩埋場都有收費，都係以
            噸數來計算的，一個月結一次帳。清好公司有固定
            載運、清理之垃圾，像後甲菜市場、老友小吃、魚
            苑、緣日本料理等，也就是臺南市的餐廳、市場，
            固定載運菜屑及果皮、廚餘等一般垃圾。九十三年
            十二月十二日，甲○○也有去載運這些菜屑、果皮
            、廚餘等一般垃圾等語（見本院卷九十五年四月十
            三日審判筆錄），則清好公司既已安排所屬司機固
            定載運廢棄物之行程，且司機載運至特約廢棄物處
            理場之處理費用，亦由公司以月結方式支付，如證
            人甲○○逕自將清好公司既定載運之廢棄物送到劉
            明和處所，非但無法獲取私利（賺取利差），反而
            可能還得額外支付丙○○處理費用。被告乙○○雖
            又以甲○○可能自行接洽其他為人載運廢棄物之工
            作，才載到丙○○處的云云置辯，惟此並無任何證
            據可資佐憑，況被告乙○○亦供稱：公司不可以私
            下接業務，接業務要和公司說，且賺得錢要繳回公
            司等語（見同上日審判筆錄），更徵被告此部分辯
            解，難以採信。另再由證人丙○○於本院審理時結
            證稱：清好公司的人員只來倒過一次而已，沒有說
            他們要倒的東西是什麼。我記得清好公司的人有打
            電話，不記得電話號碼，對方有打了二次，【改稱
            】說要倒磚塊。分別兩通電話的內容，我不知道。
            我忘記到底是男的或女的打電話的。【改稱】劉秀
            美打電話給我，就是說要倒東西，沒有說要倒什麼
            ，也沒有說要補貼多少錢，有多少的磚塊都可以倒
            在我那裡。甲○○有打電話給我說他要來倒，但沒
            有跟我說要倒什麼東西。乙○○打電話說要倒東西
            後，我想就讓他們倒就好了，可是我不知道他們有
            一般的垃圾。【改稱】她（乙○○）沒有說要來倒
            磚頭，只說要來倒東西。我記不清楚怎麼知道當天
            打電話給我的人中一人是甲○○等語（見本院卷九
            十五年四月十三日審判筆錄）以觀，證人丙○○於
            本院行交互詰問審理時之證詞，態度上雖有避重就
            輕之情形，然其亦已證實被告清好公司乙○○確有
            於九十三年十二月十二日，清好公司司機甲○○載
            運上述廢棄物前往傾倒前，確曾與之聯絡「要來倒
            東西的事」（此部分與被告乙○○於本院所辯內容
            矛盾，如後述），核與卷附之中華電信電話通聯紀
            錄一致，應可採信。而依據證人丙○○於此證述之
            內容，顯然與一般職員意在違反公司規定，私下利
            用公司資源（車輛）自行招攬生意藉謀私利之常態
            不符合，蓋如司機甲○○係載運自行招攬之載運廢
            棄物前往時，為圖免清好公司或身為負責人之被告
            有所知情，猶避之唯恐不及，焉有反而由被告先來
            電聯絡傾倒處所管理人丙○○，清好公司之司機劉
            永富嗣依約載運上述廢棄物到現場傾倒填埋之理，
            本院認為若非被告乙○○係於聯絡證人丙○○後，
            告知並指示證人甲○○前往傾倒前述廢棄物，當無
            此種情形發生，更徵被告上開所辯，顯與常情相悖
            ，而無足可採。
    （四）、至於證人甲○○雖於偵查中曾翻異改稱：被告劉秀
            美有叫我去丙○○那裡，她知道我會去丙○○那邊
            ，她叫我去接洽丙○○，但沒有交待我要做什麼。
            我出門前她給我五千元，但沒說錢要拿給丙○○。
            我會覺得奇怪，是因為乙○○叫我去丙○○那裡，
            當時我車上有垃圾，我以為她叫我去倒垃圾，我從
            看守所出來後，她才跟我說我是叫你去找丙○○講
            事情，不是叫你倒垃圾云云。惟此與證人甲○○自
            己同於偵查中具結之前開證述內容相悖，且其所證
            述：被告乙○○確有交付五千元現金及交代其駕車
            前往丙○○上開處所等節，亦與被告乙○○嗣於本
            院審理時所辯稱：我先跟丙○○聯絡，請他跟我們
            工作的人員聯絡，看是否有要載運的東西或其他的
            工作，我也不知道丙○○要我們做什麼。【此與證
            人丙○○上開證述內容相斥】我不知道他是丙○○
            ，是朋友給我他的電話，我們要去丙○○那邊去載
            他不要的東西等語情節不符，且衡諸常情，倘若被
            告乙○○並未指示證人甲○○將所載運之前開廢棄
            物載運至上開處所傾倒、填埋時，證人甲○○豈有
            恰巧還能將自己事後所接洽、載運之前述廢棄物，
            竟仍依被告乙○○之前所指示方式清除、處理之可
            能？又若依被告乙○○所辯其與證人丙○○聯絡，
            係有意為清好公司招攬前往清除丙○○處所之廢棄
            物時，身為實際從事業務之司機甲○○又豈有可能
            全然不知工作內容即駕車前往，甚至還將未經許可
            之上述廢棄物載運至丙○○管理處所傾倒填埋之理
            ？故本院更認證人甲○○所為前述處置廢棄物之行
            為，確係經被告乙○○指示無疑，亦即，被告對於
            證人甲○○前揭作為顯然知悉無誤，證人甲○○前
            開於偵查中翻異所陳，顯為迴護之詞；被告上開所
            辯，無非卸責之詞，均不足採信。
    （五）、再者，依行政院環境保護署公告之「事業廢棄物貯
            存清除處理方法及設施標準」第二條規定：「一、
            貯存：指事業廢棄物於清除、處理前，放置於特定
            地點或貯存容器、設施內之行為。二、清除：指事
            業廢棄物之收集、運輸行為。三、處理：指下列行
            為：（一）、中間處理：指事業廢棄物在最終處置
            或再利用前，以物理、化學、生物、熱處理或其他
            處理方法，改變其物理、化學、生物特性或成分，
            達成分離、減積、去毒、固化或安定之行為。（二
            ）、最終處置：指衛生掩埋、封閉掩埋、安定掩埋
            或海洋棄置事業廢棄物之行為。（三）、再利用：
            指事業產生之事業廢棄物自行、販賣、轉讓或委託
            做為原料、材料、燃料、填土或其他經中央目的事
            業主管機關認定之用途行為，並應符合其規定者。
            （四）、清理：指貯存、清除或處理事業廢棄物之
            行為。」準此，被告乙○○指示甲○○將前述所收
            集之椰子殼、柳丁皮及菜屑等廢棄物，載運至劉明
            和所管理之空地予以傾倒填埋之行為，顯然已屬清
            除及最終處置行為，應非廢棄物於清除或處理前，
            放置於特定地點之貯存行為，核係符合上開「清除
            」、「處理」之定義至明，則其等上開行為，既逾
            越清好公司經臺南市環境保護局核發廢棄物清除許
            可證之許可內容、處理方式之範圍限制，顯然違反
            廢棄物清理法之相關規定。
    （六）、綜上事證所述，被告乙○○、被告清好公司未依許
            可證內容清除廢棄物、未領處理許可證而處理廢棄
            物等違反廢棄物清理法之犯行，已臻明確，被告上
            開所辯，均非可採，應予依法論科。
三、按運輸廢棄物之過程屬清除行為，傾倒廢棄物屬處理行為（
    此有最高法院九十三年度臺上字第二四○一號裁判意旨可供
    參照），被告乙○○擔任負責人之清好公司領有廢棄物清除
    許可證，並未領有廢棄物處理許可證，卻未依許可證內容清
    除廢棄物至規定之處理場所，反而逕自處理廢棄物，故核被
    告乙○○所為，係違反廢棄物清理法第四十六條第一項第四
    款前段未依規定領有廢棄物處理許可文件，從事廢棄物處理
    ，及同款後段之未依廢棄物清除許可文件內容清除廢棄物罪
    。公訴人雖認被告乙○○僅涉犯同法第四十六條第一項第四
    款後段未依廢棄物清除許可文件內容貯存、處理廢棄物之罪
    ，然其中所認未依許可文件貯存廢棄物罪部分，容有未洽，
    業如前述，故不再贅述，另同款前段所規範未依規定領有廢
    棄物處理許可文件而處理廢棄物部分之事實，既經檢察官於
    起訴書之犯罪事實內記載明確，且核與原認定之同款後段之
    行為亦有裁判上一罪之關係（詳如後敘），本院自得予以審
    究，至於本院認定被告此部分所犯之罪名，既與檢察官起訴
    書記載之罪名為同款之罪，並經本院審理時諭知所犯罪名，
    故無庸變更起訴法條，附此說明。又被告所違反上開二罪，
    有方法、結果之牽連關係，應從一重之廢棄物清理法第四十
    六條第一項第四款前段之罪處斷。而被告清好公司因其負責
    人乙○○、受僱人甲○○執行業務，違反廢棄物清理法第四
    十六條第一項第四款之罪，依同法第四十七條之規定，亦應
    對被告清好公司科以罰金。又被告乙○○與受僱之甲○○間
    ，有犯意聯絡、行為分擔，均為共同正犯。爰審酌被告乙○○擔任專業廢棄物清除公司之負責人，已有同類違反廢棄物
    清理法之前科（未構成累犯），其仍不知悔悟、素行不佳，
    此有臺灣高等法院被告前案紀錄表一份可徵，其犯罪之動機
    、目的均因心存僥倖、其手段、品性、生活狀況、智識程度
    及犯罪所生之危害非輕，且其猶言狡辯，毫無悔意，犯罪後
    之態度不佳等一切情狀，復參酌被告清好公司之營運狀況，
    各量處如主文所示之刑，藉資懲儆。
據上論斷，應依刑事訴訟法第二百九十九條第一項前段，廢棄物
清理法第四十六條第一項第四款、第四十七條，刑法第二十八條
、第五十五條後段，判決如主文。
本案經檢察官丁○○到庭執行職務。
中    華    民    國    95    年    4     月    27    日
                      刑事第六庭  審判長法  官  張瑛宗
                                        法  官  陳映佐
                                        法  官  徐千惠
以上正本證明與原本無異。
如不服本判決，應於判決送達後10日內，向本院提出上訴狀。
中    華    民    國    95    年    4     月    28    日
                                         書記官  吳美瑤
附錄論罪科刑法條：
廢棄物清理法第46條有下列情形之一者，處1年以上5年以下有期
徒刑，得併科新臺幣3百萬元以下罰金：
一  任意棄置有害事業廢棄物。
二  事業負責人或相關人員未依本法規定之方式貯存、清除、處
    理或再利用廢棄物，致污染環境。
三  未經主管機關許可，提供土地回填、堆置廢棄物。
四  未依第41條第1項規定領有廢棄物清除、處理許可文件，從
    事
    廢棄物貯存、清除、處理，或未依廢棄物清除、處理許可文
    件內容貯存、清除、處理廢棄物。
五  執行機關之人員委託未取得許可文件之業者，清除、處理一
    般廢棄物者；或明知受託人非法清除、處理而仍委託。
六  公民營廢棄物處理機構負責人或相關人員、或執行機關之人
    員未處理廢棄物，開具虛偽證明。
無許可文件，以經營廢棄物清除、處理為常業者，處3年以上10
年以下有期徒刑，得併科新臺幣9百萬元以下罰金。


司法院資訊處製作；財團法人民間司法改革基金會備份。
